【裁判字號】    99,台上,5959
【裁判日期】    990930
【裁判案由】    違反槍砲彈藥刀械管制條例
【裁判全文】
最高法院刑事判決            九十九年度台上字第五九五九號
上  訴  人  台灣高等法院高雄分院檢察署檢察官
被      告  甲○○
上列上訴人因被告違反槍砲彈藥刀械管制條例案件，不服台灣高
等法院高雄分院中華民國九十七年七月二十三日第二審判決（九
十七年度上訴字第九六五號，起訴案號：台灣屏東地方法院檢察
署九十五年度偵字第一九九四、三七０九號），提起上訴，本院
判決如下：
    主  文
原判決撤銷，發回台灣高等法院高雄分院。
    理  由
本件原判決維持第一審以被告甲○○被訴涉犯槍砲彈藥刀械管制
條例第八條第一項販賣空氣槍罪嫌，犯罪尚屬不能證明，因而諭
知其無罪之判決，駁回此部分檢察官在第二審之上訴，固非無見
。
惟查：（一）審理事實之法院，對於被告有利及不利之卷內證據
，均應一併加以注意，並綜合全部證據資料，本於經驗及論理法
則定其取捨而為判斷，倘為無罪之判決，亦應詳述其全部證據取
捨判斷之理由，否則即有判決理由不備之違法。原判決認高雄縣
警察局就八支空氣長槍鑑定結果，單位面積動能雖均略高於二十
焦耳／平方公分，惟該局僅記錄試射結果最高三次之數值於報告
內，鑑識人員賴子行亦證述：數值會跳來跳去，僅取最具威力的
前三次等語，其為何不依有利於行為人之認定，採試射結果最低
三次之數值記錄，或以較客觀之全部試射數值之平均值為準，認
該鑑定欠缺客觀性，且無從顯示試射槍枝穩定性，自不足採云云
（見原判決第七頁倒數第十一行以下）。惟依卷附高雄縣警察局
函文及鑑識人員賴子行之證述，僅稱依據測試結果記錄最高三次
之數值（見第一審卷第一００頁、原審卷第六二頁），並未提及
其餘測試數值，如果屬實，則如何逕認其餘測試結果之數值或測
試結果平均值低於殺傷力之認定標準？原判決單憑臆測，遽認該
鑑定報告不可採信，容有理由不備之違法。原審復採認法務部調
查局以符合現狀及原廠玩具所附之使用說明書之使用方式所為鑑
定結果，認動能大多低於二十焦耳／平方公分，為被告有利之認
定，惟依法務部調查局民國九十七年一月十八日鑑定通知書所載
，其試射方式是採用扣案二十二磅（約十公斤）量裝瓦斯鋼瓶填
充氣體（見第一審卷第一三六頁），並未採取說明書上所載可填
充至十二公斤瓦斯鋼瓶使用，如果屬實，其發射動能顯然會低於
十二公斤之瓦斯鋼瓶所發射之動能，原判決論述已難認客觀。況
瓦斯鋼瓶氣體會隨測試之結果漸趨下降，送鑑鋼瓶已否為高雄縣
警察局取用試射？如已取用，則瓶內氣體存量是否仍然足以測試
，不致影響結果，鑑定報告並未記載，原判決理由中亦未予說明
，遽以鑑定機關依其專業知識及鑑定公信力，自會以適當方式維
持氣體量不減，以求數據之準備，認該局試射方式一所為鑑定較
具參考價值而可採，尚嫌速斷。又法務部調查局九十七年二月二
十五日函文所稱該局測試方法，原則是以扣案之氣體能源試射，
例外亦可另覓適用之氣體能源進行試射（同上卷第一五五頁），
與卷內所附高雄縣政府警察局所為鑑定流程並無不同（同上卷第
一００頁），亦非僅限於採用扣案之瓦斯鋼瓶為測試，所載如果
屬實，何以認為該局所採以扣案氣體鋼瓶組合試射方式為鑑定，
較符合行為人之使用方式？而高雄縣政府警察局同樣以扣案瓦斯
鋼瓶為試射，卻不符合行為人之使用方式？其論斷與論理法則有
違。（二）判決理由之敘述均應依憑證據，且須與卷內之證據資
料相適合，否則即有判決理由不備，或證據上理由矛盾之違法。
原判決採信被告所稱：「扣案槍枝均係經合法玩具廠商所購得，
用以玩生存遊戲，且無改裝」之辯稱，認既依製造廠商使用說明
書而為使用，且並未改造、變造其構造影響其發射動力，其主觀
上並無非法持有、販賣具殺傷力空氣槍之認識，本件雖扣得彈匣
等物，惟尚屬修繕或增加射擊性能穩定性所使用，不得執為認定
有改造槍枝之犯行云云（見原判決第十頁倒數第五行以下、第十
一頁倒數第八行以下）。惟依證人鄭如龍於原審證稱：「（你們
為何又以試射二的方式去試射？）因為它裡面有這些材料，送鑑
定時有送彈匣，還有ＣＯ２（改裝瓦斯）」、「它是可以改裝的
，有這個接頭，經過改裝是會影響殺傷力…」等語（見原審卷第
五十八至五十九頁）；卷附法務部調查局九十七年一月十八日調
科參字第０九七０００一五六九０號鑑定通知書亦載明：「試射
方式二所使用之彈匣，係經過改裝改造含有瓦斯接頭，彈匣可外
接壓縮二氧化碳之高壓氣體鋼瓶，當其與送鑑槍枝搭配組合適當
，且彈匣導氣機構排氣正常時，增加之氣體壓力可增強發射彈丸
威力…」，核與扣案物品清單上所載彈匣含瓦斯接頭一個及照片
相符（見偵卷第十七頁、第三十九頁）。如均無訛，被告似有為
增強彈丸發射威力而改造槍枝（改裝含有瓦斯接頭之彈匣）之行
為，且以該方式鑑定結果，其平均值大於二四焦耳／平方公分（
見第一審卷第一三八頁），被告身為警務人員，對該槍枝有無殺
傷力，能否謂其主觀上毫無所識？原判決理由之敘述，與卷內之
證據資料不相適合，難謂無證據上理由矛盾之違失。上訴意旨據
以指摘原判決違法，為有理由，應認原判決有撤銷發回更審之原
因。
據上論結，應依刑事訴訟法第三百九十七條、第四百零一條，判
決如主文。
中    華    民    國  九十九  年    九    月   三十   日
                      最高法院刑事第十一庭
                          審判長法官  石  木  欽
                                法官  洪  佳  濱
                                法官  韓  金  秀
                                法官  段  景  榕
                                法官  周  煙  平
本件正本證明與原本無異
                                      書  記  官
中    華    民    國  九十九  年    十    月    七    日
                                                       s

司法院資訊處製作；財團法人民間司法改革基金會備份。
